臺灣板橋地方法院民事判決　九十三年度重勞訴字第一號
　　原　　　告　乙○○
　　被　　　告　私立輔仁大學
　　法定代理人　黎建球
　　訴訟代理人　甲○○
右當事人間請求給付確認僱傭關係存在等事件，於民國九十三年三月十一日言詞辯論
終結，本院判決如左：
    主    文
確認兩造間僱傭契約關係存在。
被告應給付原告新臺幣壹佰柒拾玖萬肆仟陸佰貳拾參元。
原告其餘之訴駁回。
訴訟費用由被告負擔二分之一，餘由原告負擔。
    事    實
甲、原告方面：
一、聲明：求為判決
（一）先位部分：
    (1)確認兩造間僱傭契約關係存在。
    (2)被告應給付原告新臺幣（下同）八百十二萬二千六百元。
（二）備位部分：
    (1)被告應給付原告三百十九萬三千二百二十六元。
二、陳述：
（一）先位部分：
    (1)原告自七十七年八月一日起即受僱於被告擔任被告學校化學系藥庫管理工作，
      迄今超過十二年。於八十九年四月六日經台大醫院診斷證實原告罹患乳癌須住
      院開刀，原告隨提出醫院證明懇請被告准予調職，惟未獲被告善意回應。嗣八
      十九年八月間被告未獲原告同意即將原告調為女生宿舍管理員（工作時間超過
      十二小時須值大夜班），原單位主管李國安又以原告工作未完成為由，拒絕原
      告至女生宿舍報到，令原告無所適從病況加遽，八十九年八月二十二日原告因
      病無法到校上班，在無法找到宿舍主管柯慧蘭修女之情形下，不得以連續檢附
      診斷證明書以存證信函向被告請事假及延長病假。迄九十年一月被告仍有發給
      原告健保Ａ卡，然原告於就醫後欲更換Ｂ卡時，始發現原告之公保及健保皆被
      停止。原告於未受告知之狀況下被告擅自終止原告應有之保險，原告於驚恐之
      虞電詢被告學校九十年度人事主任，竟遭告知原告是校外人士，不接校外人士
      陳情。承前述，原告既已依規定請假，於工作上亦無疏失，被告竟於未給原告
      任何申訴機會之前提下，片面終止兩造間僱傭關係，其終止自不生效力。經向
      被告爭取未獲善意回應，原告不得已提起本件訴訟請求認兩造間之僱傭契約在
      存在。
    (2)兩造間僱傭關係既仍存在，原告自得本於僱傭契約關係請求被告給付九十年一
      月起至九十三年六月止（以審理結案時間推估），按月以四萬六千七百九十元
      （即原告八十九年八月份之薪資）計算之薪資，共一百九十六萬五千一百八十
      元。
    (3)又原告於七十七年十月任職期間，因被告於工作職場未設置安全斷電按鈕，致
      原告於工作時手套遭裸露電纜線之細鐵絲勾住時，無法按到電源鈕，而受有右
      前手臂巨大開放性尺骨、橈骨骨斷，雖經二次手術，右手臂疤痕仍清可見，且
      因此長期酸痛。被告對於原告因公傷所造成傷害既未為補償，現更片面終止原
      告健保及公保之權益，此部分爰本於侵權行為法律關係，請求被告賠償：
    醫療費用一百九十三萬八千八百十六元：包含掛號費五十元、部分負擔五十元
      、高就診部分負擔五十元、診費二百九十元、藥費二百十元、藥事服務費二十
      元、健保不給付之自付額三百七十元及往返各一次捷運交通費（單趟二十元）
      。及預估將來取消健保故再提高一成金額。
    消除疤痕之醫療費及精神賠償共一百十萬元。
      ＋合計三百零三萬八千八百十六元。
      並保留二十一年勞動能力喪失百分之五十三點八三之勞動能力損失四百二十六
      萬二千八百二十五元部分之請求。
    (4)再原告於八十九年四月六日經醫院診斷罹乳癌之事實，被告早已知悉，卻不給
      予適當調職之機會，使原告必須曝露於通風設備不良且迷漫濃厚化學氣味之藥
      品室繼續工作，以致加重及延誤病情。況於接掌化學系工作之初，被告並未告
      知有此化學傷害，導致原告身乳癌，反觀原告家族中並無人有罹患乳癌之病史
      ，此傷害實屬職業傷害，被告應就此職業災害所生損害，本於侵權行為法律關
      係，負完全賠償責，茲就賠償內容說明於下：
    關於門診追蹤治療一百四十四次，約十五萬；正子掃描十萬（二次）；嘔吐劑
      二萬二千三百五十六元，合計二十七萬二千三百五十六元。
    腫瘤住院治療費及伙食、看護費共十萬元。
    預估將來十五年門診追蹤（將來十五年）一百五十萬元；及精神損害賠償五十
      萬元。
    公保殘障補助三十七萬四千三百二十元，即依公保殘障補助條例第五八條之一
      規定，乳房切除給付六個月，如為公傷應給付八個月，是依前開法律規定，被
      告應給付原告八個月薪資共三十七萬四千三百二十元（按月以四萬六千七百九
      十元計）。
    預估將來十五年另一側乳房治療費用共三十七萬二千元。
    　至合計三百十一萬八千六百七十六元。
      並保留勞動能力喪失三百零四萬四千八百七十一元（保留）。
（二）備位部分（就先位陳述第(1)及(2)項另提備位之訴）：
    (1)退步言，倘認兩造間僱傭關係已經終止，依被告學校教職員退休撫恤辦法第六
      條規定，因原告屬被告編制內專任現職職，員並任職滿十餘年，符合公保殘廢
      標表所定之第五十八條之一規定。以原告於七十七年八月一日起任職被告學校
      迄九十三年六月止，共十五年又十個月，按輔大教職員工退休金支給標準及輔
      大教職員退休撫恤辦法第四條規定，等於三十三基數，原告於八十九年俸點係
      三三０，月俸四萬六千七百九十元（含健保費四百九十元及公保費六百二十二
      元），若以一年晉昇一級之年功俸計算，原告九十三年度俸點為四一０，退休
      金應為二百零一萬九千九百六十九元。
    (2)另依公務人員保險法第十六條規定，以年資十五年又十個月計，原告亦可領得
      一百十七萬三千二百三十元。
      即倘兩造間僱傭關係不存在，被告依前開規定，亦應給付原告三百十九萬三千
      二百二十六元（即(1)＋(2)）。
三、證據：提出八十九年四月十五日簽一份、存證信函（含假單及診斷證明書）共三
    份、教育部函一份、病歷節本二份、醫療費用收據七份、輔仁大學教職員工退休
    職撫卹資遺辦法節本、退休職金支給標準節本、專業加給支給標準節本、人事服
    務手冊節本一份、照片影本一份、超音波檢查報告單一份。
乙、被告方面：
一、聲明：求為判決駁回原告之訴。
二、陳述：
（一）兩造間僱傭關係已經終止
    (1)原告未依被告學校職員服務規則第二十四條、第二十五條之規定辦理請假手續
      ，即擅離職守，並曠職達七日以上，經被告多方及屢次連絡，原告均相應不理
      ，為顧及校務順利運行，遂經被告人評會決議予以解聘。再者原告雖主張以存
      證信函之方式請假，惟前開方式既不符合被告之請假程序及規則，前開請假方
      式復未經被告主管單位許可，是以被告於八十九年十二月二十日召開人評委員
      會，以原告自八十九年八月二十二日起至十一月七日止，請假皆未經核准，於
      八十九年九月一日起終止兩造間僱傭關係，於法並無不合。
    (2)關於終止意思表示送達部分，被告前於八十九年九月七日曾對原告核發存證信
      函，通知其請假不合規定返校補辦手續否則將依曠職予以解聘，並於被告人事
      評議會中決議停發八十九年九月份薪資，可認被告已對原告為終止契約默示之
      意思表示。依民法第九十五條前段規定，非對話之意思表示以通知到達相對人
      時，發生效力。依實務及學者通說之見解，一般平信經郵務機關送達至相對人
      可收取支配之範圍（如信箱內）時，即可謂已送達，並不以棉對人實際取得信
      件為必要。被告以掛號方式對原告寄送通知書，屬非對話意思表示，以雙掛號
      方式經郵務機關送達，一送達至原告可支配範圍內，即屬已送達。關於原告拒
      不領取，致郵務機關以「招領逾期」置於其信箱內，應認於招領通知書放置於
      原告信箱時，已生送達之效力。況縱原告請假之存證信函可准許請假，原告理
      應自八十九年十一月三日銷假上班，但原告自同年八月二十二日起即始終未再
      回到工作崗位，遲至九十年五月七日始以存證信函表示「願擔任校方指派之工
      作，並立即銷假上班」，由此可知，原告對於被解雇之事早已知悉，因此在請
      假期滿後，不但無續假之行為，亦未回校上班。
（二）關於原告本於侵權行為法律關係請求害賠償部分（包含右手臂傷害及乳癌）均
      罹消滅時效，應不得再為請求。況
    (1)關於右手臂受傷部分，原告對於就原告損害之發生被告有何故意或過失一節，
      並未舉證以實其說，被告自亦不負侵權責任。
    (2)關於乳癌部分，被告化學系創系歷史甚久，系所教授均學有專精，對於化學藥
      品管理十分謹慎，絕無可能如原告所指，因管理化學藥品，致其罹癌症。且現
      今社會各項污染嚴重，罹癌之原因千萬種，原告僅憑臆測推論所罹癌症係管理
      化學藥品所致，令人無法信服。另關於請求公保給付部分，原告主張其已殘障
      ，惟未能提出相關資料為佐已有可議。且依公務人員保險法第五條規定保險業
      務係由中央信託局辦理，並以該局為承保機關，原告卻逕向被告請求保險金，
      亦乏所據。
三、證據：提出被告聖言會單位函二份、招領逾期信封影本六份、被告人事室函一份
    、被告八十九學年度第一、二、三次人事評議委員會會議紀錄各一份、被告函三
    份、原告薪資資料一份。
    理    由
壹：關於兩造間僱傭契約關係存否方面：
一、先位部分：
（一）原告主張，其自七十七年八月一日起即受僱於被告擔任被告學校化學系藥庫管
      理工作，迄今超過十二年。於八十九年四月六日經台大醫院診斷證實原告罹患
      乳癌須住院開刀，原告隨提出醫院證明懇請被告准予調職，惟未獲被告善意回
      應。嗣八十九年八月間被告未獲原告同意即將原告調為女生宿舍管理員（工作
      時間超過十二小時須值大夜班），原單位主管李國安又以原告工作未完成為由
      ，拒絕原告至女生宿舍報到，令原告無所適從病況加遽，八十九年八月二十二
      日原告因病無法到校上班，在無法找到宿舍主管柯慧蘭修女之情形下，不得以
      連續檢附診斷證明書以存證信函向被告請事假及延長病假。迄九十年一月被告
      仍有發給原告健保Ａ卡，然原告於就醫後欲更換Ｂ卡時，始發現原告之公保及
      健保皆被停止。原告於未受告知之狀況下被告擅自終止原告應有之保險，原告
      於驚恐之虞電詢被告學校九十年度人事主任，竟遭告知原告是校外人士，不接
      校外人士陳情。承前述，原告既已依規定請假，於工作上亦無疏失，被告竟於
      未給原告任何申訴機會之前提下，片面終止兩造間僱傭關係，其終止自不生效
      力。經向被告爭取未獲善意回應，原告不得已提起本件訴訟請求認兩造間之僱
      傭契約在存在等情。被告則以，原告未依被告學校職員服務規則第二十四條、
      第二十五條之規定辦理請假手續（原告以存證信函方式請假，既不符合被告之
      請假程序及規則，前開請假方式復未經被告主管單位許可），即擅離職守，並
      曠職達七日以上，經被告多方及屢次連絡，原告均相應不理，是以被告於八十
      九年十二月二十日召開人評委員會，以原告自八十九年八月二十二日起至十一
      月七日止，請假皆未經核准，於八十九年九月一日起終止兩造間僱傭關係，於
      法並無不合等語為辯。
（二）本件被告抗辯：兩造間僱傭契約已經合法終止，無非執其已以九十年度一月十
      六日（九○）輔校人字第九○○一○一四八號函送達原告為終止僱傭契約之意
      思表示（其內容略以：查原告八十九學年度缺勤狀況符合本校職員務規則第十
      七條規定，自八十九年九月一日起解聘。依據八十九年十二月三十日本校人事
      評議委員會決議《依卷附被告八十九年十二月三十日人事評議委員會決議內容
      略以：原告自八十九年八月二十二日起至十一月七日止之請假皆未經核准，故
      依據上述決議，即自八十九年九月一日起為解聘生效日。》辦理。）；惟為原
      告所否認，主張：其已依規定請假，並非無故曠職，被告之終止事由不合法，
      況原告迄未收受被告終止函，難認被告已經合法為終止之意思表示等語。
（三）經查
    (1)承前述，本件被告終止系爭僱傭契約之事由為「原告自八十九年八月二十二日
      起連續七日未依被告職員服務規則第二十四及二十五條規定請假，視同無故曠
      職，依同前規則第十七條規定予以解聘。」，有被告提出之通知函及人評會議
      記錄各一份。惟按雇主以：勞工違反勞動契約或工作規則情節重大；無正當理
      由繼續曠工三日，或一個月連續曠工達六日等為由終止契約者，應自知悉其情
      形之日起，三十日內為之，勞動基準法第十二條第一項第四、六款及第二項定
      有明文。查本件姑不論原告檢附假單及診斷證明書以存證信函向被告請假之方
      式是否可逕推認屬無故曠職，縱如被告所指其請假並不應許可，則被告既早已
      知悉原告未於八十九年八月二十二日至同年月二十八日到校上班之情事（此部
      分有被告提出八十九年九月六日聖言會單函一份在卷可查），遲至九十年一月
      十六日始執前開事由發函終止系爭僱傭契約，顯罹三十日除斥期間，而不合法
      。
    (2)遑論，被告既於九十年一月十六日始具函欲通知原告，豈有於終止之意思表示
      至到達前之八十九年九月一日即生解聘法律效果之可言。甚該終止意思表示，
      雖經被告交郵務機關送達，然經郵局以「招領逾期」退回等情，有被告提出之
      信封影本一份在卷可參，是否可認為終止契約之意思表示業已「達到」（按非
      對話而為意思表示者，其意思表示以通知達到相對人時發生效力，民法第九十
      五條第一項前段定有明文），亦非無疑。蓋「達到」係指意思表示達到相對人
      之支配範圍內，相對人隨時可了解其內容之客觀狀態而言而郵務機關送達掛號
      郵件至送達處所而不獲會晤應受送達人時，均僅投遞「招領通知」於信箱內，
      該招領通知僅註明應於一定期限內前往某郵局領取掛號信件縱原告有收受該招
      領通知，然於前往郵局領取前，亦無法從招領通知得知該信件之種類及內容，
      自難認此時仍置於郵局待招領之存證信函「已置於原告之支配範圍內，隨時可
      了解其內容」之客觀狀態，自不能認原告「已居可了解之地位」而謂之終止契
      約之意思表示已「達到」原告。
    (3)綜上，本件被告既於知悉其所執終止事由後，罹三十日除斥期間始為終止意思
      表示，縱原告於被告為意思表示當日（九十年一月十六日）即知悉遭被告解聘
      ，亦不生合法終止之效力。從而原告提起本件確認之訴，請求確認兩造間僱傭
      契約關係存在，為有理由，應予准許。
（四）兩造間僱傭關係既仍存在，從而，原告本於僱傭契約關係請求被告給付原告自
      九十年一月起至九十三年三月十一日（言詞辯論終結日），按月以四萬六千七
      百九十元（即原告八十九年八月份之薪資，此部分為兩造所不爭執，並有薪資
      資料一份在卷可佐，堪認為真正。）計算之薪資，共一百七十九萬四千六百二
      十三元（46790*38+46790*11/31=0000000），為有理由，應予准許。逾此部分
      薪資之請求權，既尚未屆期，且不確定是否存在，自無理由，應予駁回。
二、原告先位之訴（即關於聲明第一項確認僱傭契約關係存在；及第二項其中薪資損
    失一百九十六萬五千一百八十元），既為一部有理由，一部無理由，本院自無庸
    就原告備位請求部分（前提為僱傭契約關係不存在）再為審酌，併此敘明。
貳、關於侵權行為損害方面：
一、按因侵權行為所生之損害賠償請求權，自請求權人知有損害及賠償義務人時起，
    二年間不行使而消滅。自有侵權行為時起，逾十年者亦同，民法第一百九十七條
    第一項定有明文。
二、關於原告主張，其於七十七年十月任職期間，因被告於工作職場未設置安全斷電
    按鈕，致原告於工作時手套遭裸露電纜線之細鐵絲勾住時，無法按到電源鈕，而
    受有右前手臂巨大開放性尺骨、橈骨骨斷，雖經二次手術，右手臂疤痕仍清可見
    ，且因此長期酸痛，爰本於侵權行為法律關係，請求被告賠償醫療費用一百九
    十三萬八千八百十六元。消除疤痕之醫療費及精神賠償共一百十萬元。合計三
    百零三萬八千八百十六元一節。經查，此部分原告主張之侵權行為損害發生時點
    既為七十七年十月，迄原告提起本件訴訟之日（即九十二年十月二日），顯逾十
    年。是被告抗辯此部分損害賠償請求權已經消滅，原告不得再為請求，應屬有據
    。
三、關於原告主張，其於八十九年四月六日經醫院診斷罹乳癌之事實，被告早已知悉
    ，卻不給予適當調職之機會，使原告必須曝露於通風設備不良且迷漫濃厚化學氣
    味之藥品室繼續工作，以致加重及延誤病情。況於接掌化學系工作之初，被告並
    未告知有此化學傷害，導致原告身乳癌，反觀原告家族中並無人有罹患乳癌之病
    史，此傷害實屬職業傷害，被告應就此職業災害所生損害，本於侵權行為法律關
    係，負完全賠償責（包含門診追蹤治療約十五萬；正子掃描十萬；嘔吐劑二萬二
    千三百五十六元；腫瘤住院治療費及伙食、看護費共十萬元；預估將來十五年門
    診追蹤（將來十五年）一百五十萬元；及精神損害賠償五十萬元；公保殘障補助
    三十七萬四千三百二十元；預估將來十五年另一側乳房治療費用共三十七萬二千
    元，合計三百十一萬八千六百七十六元）等情。經查，原告既主張於八十九年四
    月六日即得悉罹患乳癌之事實，且其於同年八月二十二日起即未再至被告學校工
    作。是縱以八十九年八月二十一日為侵權行為之末日，至原告提起本件訴訟時，
    亦已罹二年消滅時效。是被告抗辯此部分已罹二年消滅時效，原告不得再為請求
    ，亦屬有據。
四、綜上，原告本於侵權行為法律關係請求被告賠償（包含右手臂受傷及乳癌）共六
    百十五萬七千四百九十二元，均因罹於時效而無理由，應予駁回。
參、因本案事證已臻明確，兩造其餘主張陳述及所提之證據，均毋庸再予審酌，附此
    敘明。
結論：本件原告之訴為一部有理由，一部無理由，依民事訴訟法第七十九條但書規定
，判決如主文。
中　　　華　　　民　　　國　　九十三　　年　　　三　　　月　　  二十五　日
                                  臺灣板橋地方法院民事第一庭
~B法　官　黃信滿
右為正本係照原本作成。
如對本判決上訴，須於判決送達後二十日內向本院提出上訴狀。
中　　　華　　　民　　　國　　九十三　　年　　　三　　　月　　   二十五　日
~B書記官　吳美瑤
